臺灣高等法院民事判決　　　　　　　　　94年度建上字第23號
　　上　訴　人　中鼎工程股份有限公司
　　法定代理人　甲○○
　　訴訟代理人　謝　 裕律師
　　被 上訴 人　台北市政府工務局衛生下水道工程處
　　法定代理人　乙○○
　　訴訟代理人　李宜光律師
　　複 代理 人　王藹芸律師
上列當事人間請求給付服務報酬事件，上訴人對於中華民國94年
3月18日臺灣臺北地方法院93年度建字第231號第一審判決提起上
訴，經本院於94年12月6日言詞辯論終結，判決如下：
    主      文
原判決關於駁回上訴人後開第二項之訴部分，及該部分假執行之
聲請，並訴訟費用之裁判均廢棄。
被上訴人應給付上訴人新臺幣伍佰柒拾肆萬元及自民國九十三年
七月三十日起至清償日止，按年息百分之五計算之利息。
其餘上訴及追加之訴均駁回。
第一、二審訴訟費用由被上訴人負擔十分之七，餘由上訴人負擔
。
本判決所命被上訴人之給付，於上訴人以新臺幣壹佰玖拾貳元供
擔保後，得假執行；但被上訴人如以新臺幣伍佰柒拾肆萬元預供
擔保，得免為假執行。
    事實及理由
一、本件上訴人就其請求給付「河濱公園管理所」及「增設改善
    公司」規劃設計之服務費各新臺幣（下同） 30萬元、172萬
    1,788元部分，在原審原係本於民法第529條、 第547條及機
    關委託技術服務廠商評選及計費辦法之規定起訴，嗣雖於本
    院追加民法第 179條之規定為訴訟標的（見本院卷(一)40、42
    頁），惟該追加之訴與原訴之主要爭點具有共同性，且主張
    之事實在社會生活上可認為同一或關連，證據資料亦非不得
    於審理過程中繼續利用，而為紛爭之統一解決，故該追加之
    訴應認與原訴請求之基礎事實同一，依民事訴訟法第 446條
    第1項但書、第255條第1項第2款之規定，即為法之所許，合
    先敘明。
二、上訴人聲明求為判決：(一)原判決廢棄。(二)被上訴人應給付上
    訴人776萬1,788元及自起訴狀繕本送達之翌日即民國（下同
    ）93年 7月30日起至清償日止，按年息5%計算之利息。(三)願
    供擔保請准宣告假執行。
    被上訴人聲明求為判決：(一)上訴駁回。(二)如受不利判決，願
    預供擔保請准宣告免為假執行。
三、上訴人起訴主張：被上訴人為辦理台北市內湖污水廠暨獨立
    污水系統工程（下稱系爭工程），於83年 6月25日與上訴人
    簽訂「內湖污水廠暨獨立污水系統整體規劃工程技術服務合
    約書」（下稱系爭合約），將工程整體規劃設計工作委託上
    訴人辦理，系爭工程業經被上訴人發包施作並已竣工，依系
    爭合約第10條之約定，被上訴人應給付服務費尾款 574萬元
    ，惟經上訴人於93年6月2日發函催告，被上訴人卻拒絕給付
    ；又被上訴人在上訴人進行系爭工程規劃設計中，復行文要
    求於污水處理廠內預留空地上另行設計「河濱公園管理所」
    ，此部分規劃設計工作並非系爭合約所約定之委託範圍，上
    訴人已完成該「河濱公園管理所」之規劃設計，被上訴人應
    另給付30萬元之服務費；又系爭工程完工後，被上訴人為改
    善其管理人員操作處理之方便性及缺失，再委託上訴人另行
    規劃設計「增設及改善工程」，並提供相關設計文件、圖說
    供其發包，依政府所製頒發布之機關委託技術服務廠商評選
    及計費辦法第19條第1項第5款之規定，機關委託技術服務廠
    商辦理工程規劃設計，如超過契約內容之設計報告製圖費用
    ，得另予追加，且依該辦法所示，建造費用於超過 1,000萬
    至5,000萬元部分，設計及協辦招標決標服務費用依 4.5%計
    算，故依系爭工程設計規劃總價3,826萬1,963元之4.5%計算
    ，上訴人就「增設及改善工程」部分尚得請求被上訴人給付
    設計服務費172萬1,788元等情，爰依系爭合約第10條之約定
    及民法第529條、第547條、 第179條及機關委託技術服務廠
    商評選及計費辦法之規定，求為命被上訴人給付776萬1,788
    元（其計算式為：5,740,000元+300,000元+1,721,788元=7,
    761,788元）及法定遲延利息之判決。
    被上訴人則以：上訴人依系爭合約所為之規劃設計，有下列
    重大錯誤及疏失，致伊受有後述損害，即：(1)內湖污水處理
    廠周邊騎樓及無遮簷人行道寬度不足3.64公尺，部分車位、
    防火牆設置在無遮簷人行道上，不合台北市建築管理規則第
    7 條之規定，致伊遭台北市政府工務局要求改正，不僅延誤
    工期，承辦人員並因此遭受懲處。(2)上訴人於規劃時，未將
    系爭工地位於松山機場飛航管制區內、工程施工受飛航高度
    限制、應採夜間施工方式進行之因素考量在內，故未規劃夜
    間施工將增加之工程經費、工期，致伊須賠償訴外人即承包
    商皇昌營造股份有限公司（下稱皇昌公司）3,967萬3,266元
    、651萬3,330元，並因此展延工期31日。(3)上訴人在設計工
    作中，未將「池體試水滲漏測試」項目及單價列入系爭工程
    詳細表、單價分析表中，致伊須賠償承包商皇昌公司 380萬
    元，並因此展延工期96日。(4)上訴人設計規劃不當，致系爭
    工程各標變更設計金額總價佔全部工程契約總價之比例高達
    9%，各標工程數量編列不實，單項工程數量計算與實際相差
    10% 以上，致伊須與承包商重新議價，自92年10月28日起至
    93年 4月29日止，共計費時184日完成議價，以第3標結算總
    價10億7,269萬5,126元，按原契約履約天數 1,664日及議價
    延展天數184日比例計算，伊受有損害達1億1,861萬5,326元
    ，爰依系爭合約第12條第 2項之約定及民法第495條、第227
    條之規定，向上訴人請求損害賠償，並以原審93年 8月26日
    答辯狀繕本之送達，主張以上開損害賠償債權之 574萬元，
    與上訴人之服務費尾款債權抵銷；又上訴人承作「河濱公園
    管理所」之規劃設計，依系爭合約第 3條甲項第2款第6目、
    乙項第 6款之約定，本屬該合約所約定之工作範圍，上訴人
    不得再請求給付報酬，況上訴人於85年11月21日請求給付該
    項承攬報酬後，事隔近 8年始起訴請求，其請求權亦已罹於
    民法第127條第7款所規定之 2年時效；又「增設及改善工程
    」係有關處理污水及安全性考量者，依系爭合約第 3條乙項
    第6款、第5條第5項至第7項之約定，亦屬系爭合約所約定之
    工作範圍，上訴人不得另行請求給付報酬，況增設改善工程
    （即廠區設施安裝及施工費）決標金額僅為 2,500萬元，縱
    參照同一標案中景觀公園規劃設計費之計算標準即以4%以下
    之原則，此部分之設計服務費亦僅為100萬元，而非172萬1,
    788元； 且就河濱公園管理所、增設改善工程是否屬於原合
    約範圍乙事，兩造意見既屬不一，即未達成委任或承攬契約
    之合意，上訴人自不得請求給付報酬等語，資為抗辯。
四、經查，上訴人主張被上訴人為辦理系爭工程，於83年 6月25
    日與上訴人簽訂系爭合約，將工程整體規劃設計工作委託上
    訴人辦理，該工程業經被上訴人發包施作並已竣工，惟被上
    訴人尚積欠服務費尾款 574萬元未付；又被上訴人於系爭工
    程進行規劃設計中，要求上訴人於污水處理廠預留空地上另
    行設計「河濱公園管理所」，上訴人已完成該「河濱公園管
    理所」之規劃設計；又被上訴人於系爭工程完工後，委託上
    訴人規劃設計「增設及改善工程」，上訴人亦已完成該增設
    改善工程之規劃設計之事實，業據其提出內湖污水廠暨獨立
    污水系統整體規劃工程技術服務合約書、上訴人93年6月2日
    (93)鼎專（環）字第060203號函、被上訴人93年 6月14日北
    市工衛設字第09331586200號函、上訴人85年11月21日 (85)
    鼎專字第1833號函、被上訴人85年11月29日 (85) 北市工衛
    設字第13770號函、被上訴人91年12月2日北市工衛設字第09
    163055300號函、 內湖污水處理廠新增及改善工程詳細表、
    單價分析表、施工補充說明書及工程設計圖集為證（見原審
    卷10至33、156頁及本院卷(一) 128至327頁），且為被上訴人
    所不爭執，自堪信為真實。
五、雖被上訴人以上訴人本於系爭合約所為之規劃設計，有重大
    錯誤及疏失，致伊受有下列損害，故伊依系爭合約第12條第
    2 項之約定及民法第495條、第227條之規定，得扣罰系爭服
    務費尾款，或請求上訴人負損害賠償責任，並以上開違約金
    或損害賠償債權其中之 574萬元，與伊積欠上訴人之系爭服
    務費尾款債務 574萬元主張抵銷〔按民法第495條、第227條
    之規定，均係規範損害賠償責任；而系爭合約第12條第 2項
    ：「凡因規劃設計之重大錯誤或疏忽，致使甲方（指被上訴
    人）遭受損失時，乙方（指上訴人）應負法律責任，甲方並
    得依據實情扣罰規劃設計之服務費全部尾款」之約定（見原
    審卷24頁），亦以被上訴人遭受損失為要件，並應依該損失
    之實情扣罰服務費尾款〕云云。但查：
    (一)關於內湖污水處理廠周邊騎樓及無遮簷人行道寬度不足3.
      64公尺，部分車位、防火牆設置在無遮簷人行道上，與台
      北市建築管理規則第 7條規定不符部分：
      查上訴人本於系爭合約，於86年 1月13日提出「內湖污水
      廠暨獨立污水系統整體規劃工程」設計作業成果予被上訴
      人後，因所設計之「部份車位、防火牆位於無遮簷人行道
      」不符規定，經台北市政府工務局要求依規定完成改正程
      序；又被上訴人所屬總工程司張炳麟，嗣於92年 5月27日
      因督辦「內污水處理廠新建工程」於廠區週邊無遮簷人行
      道設置、防水牆與圍籬工程管理，監督不週，而遭懲處申
      誡1次等情，固據被上訴人提出上訴人86年1月13日 (86)
      鼎專字第0081號函、台北市政府工務局86年 8月25日北市
      工建字第8630907500號書函、台北市政府令為證（見原審
      卷153、57至59頁）。 然查，上訴人主張其就上開應予改
      正部分，已依上開書函指示予以改正，並提交修正圖面予
      被上訴人，由被上訴人於86年 9月20日送交台北市政府工
      務局建築管理處報備等情，業據其提出工程配置圖、被上
      訴人86年 9月20日北市工衛設字第8661213900號函、台北
      市政府工務局建築管理處86年12月22日北市工建照字第86
      60458900號函、及被上訴人86年12月26日北市工衛設字第
      8661753800號函為證（見原審卷證物袋及本院卷(二)44至47
      頁），即被上訴人亦自認已收受上訴人送交經修正之平面
      配置圖，並將之交付建築師持向台北市政府工務局建築管
      理處辦理無訛（見本院卷(二)34、35頁）。則被上訴人自應
      依上訴人修正後之圖面，作為與承包商簽訂工程合約之附
      圖，乃被上訴人嗣竟以修正前之圖面，與訴外人皇昌公司
      簽訂工程合約，皇昌公司因而施作人行道寬度不足，並致
      被上訴人所屬總工程司遭受懲處，自係因可歸責於被上訴
      人自己事由所致，被上訴人反指上訴人僅修正建照圖面而
      未修正合約圖面，係有重大錯誤及疏失云云，自不足取。
    (二)關於上訴人未將系爭工地位於松山機場飛航管制區內、工
      程施工受飛航高度限制、應採夜間施工方式進行之因素考
      量在內，故未規劃夜間施工將增加之工程經費、工期部分
      ：
      查系爭土地位於松山機場飛航管制區內，施工高度受有限
      制，須採夜間施工方式進行之事實，為兩造所不爭執，依
      系爭合約第3條甲項第1款之約定，上訴人就此施工條件，
      即負有調查與蒐集之義務（見原審卷12頁），且依該合約
      第3條乙項第4款，應將該夜間施工之因素考量在內，據以
      編製工程預算及撰寫發包文件（包括空白詳細表、單價分
      析、工程數量等）（見原審卷17頁）。茲上訴人於規劃設
      計時，並未規劃夜間施工將增加之工程經費及工期，故未
      將之編入工程預算及發包文件，固難謂無錯誤及疏失；又
      承包商即訴外人皇昌公司嗣就其夜間施工之加班費、及因
      夜間施工所增加之工程費用及法定工時縮短致增加之費用
      ，分別向中華民國仲裁協會提起仲裁請求及向台北市政府
      申請調解，而經仲裁判斷被上訴人應給付皇昌公司 3,967
      萬3,266元、及由被上訴人給付皇昌公司 6,511萬3,330元
      而成立調解，且系爭工程因而展延31天，固亦據被上訴人
      提出為上訴人所不否認為真正之中華民國仲裁協會91年仲
      聲仁字第46號判斷書、台北市政府採購申訴審議委員會調
      92009 號調解成立書、及中華顧問工程司內湖工務所簡便
      行文表為證（見本院卷(一)84至115頁及原審卷131頁）。然
      查，上開仲裁判斷或調解就深夜施工所需增加之加班費、
      工期及工程費用，均係依據「（台北市政府）工務局81年
      度各項工程深夜施工及日夜連續施工工資、工率計算方式
      」計算（見本院卷(一)86頁、104頁背面及卷(二)36頁）。 上
      訴人於規劃設計之初，若即將夜間施工之因素考量在內，
      其所編製之工程預算及所撰寫發包文件之單價及數量等，
      必然已依上開計算方式予以提高，則被上訴人嗣依仲裁及
      調解所支付予皇昌公司之上開金額，必將涵括在皇昌公司
      投標金額之內，而上開展延之工期，亦將為被上訴人與皇
      昌公司間工程合約約定之工期所涵蓋，易言之，不論上開
      金額或工期，均將構成被上訴人與皇昌公司間工程合約之
      內容，仍應由被上訴人依約支付或計期，自難認被上訴人
      因上訴人疏未規劃夜間施工，受有上開金額或工期展延之
      損害，是被上訴人抗辯其就此部分受有損害共計1億8,201
      萬1,040元（含仲裁金額3,967萬3,266元、調解金額6,511
      萬3,330元及工期展延31日損失 7,722萬4,444元─見原審
      卷132頁）， 應由上訴人負賠償責任或得扣罰服務費尾款
      云云，亦不足取。
    (三)關於上訴人未將「池體試水滲漏測試」項目及單價列入系
      爭工程詳細表、單價分析表部分：
      查被上訴人抗辯上訴人於規劃設計時，未將「池體試水滲
      漏測試」項目及單價列入系爭工程詳細表、單價分析表中
      ，係有重大錯誤及疏忽乙節，已為上訴人所否認。徵諸上
      訴人依系爭合約提出於被上訴人之「內湖污水處理廠工程
      第 2標（土建及處理系統工程）細部設計成果報告書」（
      見原審卷203頁），其中第01310節「進度及品質管制」之
      1.3「品質管制」項下第 11.點載明：「於完成池體施工後
      ，承包商需執行裝載清水之測試，其測試所需之各項費用
      ，包括水、電、工資、油料及其他耗材，均已包含於承包
      總價內，由承包商負擔」，此亦載明於系爭工程施工補充
      說明，而為發包文件內容之一部分（見原審卷 208頁及本
      院卷(一)119頁背面、120頁），足見被上訴人主張「池體試
      水滲漏測試」係屬品管範圍，而為系爭工程詳細表之「工
      程品管費」之項目所涵括乙情，尚非全然無稽（按：系爭
      工程詳細表中，編列有「工程品管補助費」之項目，而訴
      外人皇昌公司投標時，亦就「工程品管補助費」項下編列
      203萬2,235元─見本院卷(一) 119頁背面）。是被上訴人就
      此「池體試水滲漏測試」之費用，嗣雖另行支付皇昌公司
      380萬元，而與皇昌公司成立調解，有台北市政府調91003
      號調解成立書可證（見本院卷(一)116至121頁），惟此究屬
      被上訴人與皇昌公司雙方退讓協調之結果，殊難據此逕認
      上訴人就該部分之規劃設計有重大之錯誤或疏忽。況查，
      縱認上開測試費用未涵括於「工程品管費」之內，而應另
      行計價，且為上訴人規劃設計所疏漏，則該部分費用及因
      此增加之工期，本應列入被上訴人與皇昌公司間合約之內
      容，而由被上訴人依約對皇昌公司支付或計期，則被上訴
      人嗣後支付上開金額予皇昌公司，或因而展延工期，均難
      認係受有損害。是被上訴人抗辯其就此部分受有損害共計
      2億4,294萬6,667元（含調解金額380萬元及工期展延96日
      損失2億3,914萬6,667元─見原審卷132頁），應由上訴人
      負賠償責任或得扣罰服務費尾款云云，亦非可取。
    (四)關於系爭工程各標變更設計金額總價佔所有工程契約總價
      之比例過高部分：
      查被上訴人抗辯系爭工程各標變更設計金額總價佔全部工
      程契約總價之比例高達9%，單項工程數量計算與實際相差
      10% 以上，被上訴人因而與廠商重新議價乙節，固據提出
      被上訴人92年10月20日北市工衛工字第 09232916000號、
      93年4月20日北市工衛工字第09331055501號函為證（見原
      審卷133、134頁），且為上訴人所不爭執，惟上訴人否認
      此係因其規劃設計之錯誤或疏失所造成。茲姑不論上開變
      更設計是否因可歸責於上訴人規劃設計之錯誤或疏失，然
      被上訴人既自認系爭工程已於92年 5月29日全部完工並正
      式運轉無訛（見本院卷(二)35頁），而其復稱為變更設計所
      為之重新議價係自92年10月28日起至93年 4月29日止，則
      該重新議價顯係於完工後為之，自不影響系爭工程之進行
      與完工， 是被上訴人據此抗辯伊因重新議價， 受有展延
      184日之損害，並依系爭第3標工程結算總價，乘以該展延
      天數所占履約天數之比例，計算損害金額為1億1,861萬5,
      326元， 並謂應由上訴人負損害賠償責任云云，亦不足取
      。
    (五)綜上所述，被上訴人以上訴人之規劃設計有上開重大錯誤
      及疏失，致伊受有損害，應負損害賠償責任為由，據為抵
      銷系爭服務費尾款之抗辯，為全不足取。
六、次查，兩造於83年 6月25日簽訂系爭合約，上訴人嗣已依約
    進行系爭工程之規劃設計後，被上訴人始要求於污水處理廠
    內預留空地上設計「河濱公園管理所」，此為兩造所不爭執
    。雖被上訴人抗辯該「河濱公園管理所」位於內湖污水處理
    廠之基地上，且係就系爭合約原規劃設置之「衛生下水道博
    物館」改設而來，屬系爭合約所約定規劃設計之範圍，依系
    爭合約第 3條甲項第2款第6目、同條乙項第2款第7目之約定
    ，不另給價云云。然上訴人本於系爭合約所應規劃設計之工
    作內容，包括內湖污水處理廠細部規劃，其中依該合約第3
    條甲項第2款第6目之約定，固含「整廠綠美化方案評估及研
    擬（半地下化、綠化、運動公園……等）」在內（見原審卷
    14頁），但係指綠化或美化之景觀設施，建築物不與焉，此
    觀其以綠化、運動公園等作為例示即明。而同條乙項第 2款
    第 7目所稱之建築物，則係指與污水處理廠有關之建築物而
    言。是若屬建築物，除為污水處理廠本身或其管理所必需，
    或為系爭合約明文約定者外，尚難逕認為系爭合約所約定規
    劃設計之事項。茲查「河濱公園管理所」既非屬污水處理廠
    之範疇，亦非為管理該污水處理廠所設置，而係訴外人台北
    市政府工務局公園路燈管理處所屬辦公處所（見原審卷154
    頁），系爭合約就此既乏任何約定，自難僅憑被上訴人嗣後
    單方面通知，逕認上訴人本於系爭合約負有規劃設計「河濱
    公園管理所」之義務。此與「運動公園」為系爭合約第 3條
    甲項第2款第6目所例示、「空軍防砲陣地共構設計」於該合
    約第 3條乙項第2款第7目有明文約定之情形（見原審卷16頁
    ），尚有不同，不得相提並論。「河濱公園管理所」既非屬
    上訴人依系爭合約所應規劃設計之事項，自不得僅因其原規
    劃設計之「衛生下水道博物館」嗣經被上訴人通知取消設計
    ，即認上訴人負有另行規劃設計「河濱公園管理所」之義務
    ，且被上訴人亦自認原規劃「衛生下水道博物館」之位置，
    現為廁所及員工換洗衣物之處所（見本院卷(一)77頁），益見
    「河濱公園管理所」與「衛生下水道博物館」間不具取代之
    關係。又上訴人對於被上訴人所為規劃設計「河濱公園管理
    所」之要約，既予承諾，復因該河濱公園管理所與內湖污水
    處理廠位於同一之基地，故與系爭合約工程一併編列單價分
    析表（見原審卷 173頁），並於所提出之總平面配置圖上予
    以顯示（見原審卷 178頁），無非僅係出於整體規劃設計之
    便利，殊不得因此逕認上訴人係本於系爭合約規劃設計河濱
    公園管理所。準此，兩造就「河濱公園管理所」，顯係另行
    成立委託規劃設計之契約，雖未約定報酬，仍非不得依法律
    或習慣定其報酬之數額，尚無礙於該契約之成立。是上訴人
    主張被上訴人於系爭合約服務費外，負有另行支付「河濱公
    園管理所」規劃設計服務費之義務，固非無據。惟查，系爭
    合約係約定由被上訴人委託上訴人辦理內湖污水處暨獨立污
    水系統工程之規劃、設計，依其約定之內容，乃重在工程規
    劃報告、細部設計圖、工程數量計算書、工程預算書、詳細
    表、單價分析表、施工說明書等工作物之提出（系爭合約第
    5條第9項約定參照─見原審卷19頁），並以完成工作為給付
    報酬之對價（系爭合約第10條約定參照─見原審卷23頁），
    性質上應屬承攬契約（最高法院69年度台上字第2230號判決
    參照），所約定之服務費即屬承攬人之報酬，依民法第 127
    條第7款之規定，其請求權因2年間不行使而消滅。茲上訴人
    就該「河濱公園管理所」已於86年 1月13日完成規劃設計，
    有上訴人86年1月13日 (86)鼎專字第0081號函足按（見原審
    卷153頁），且為兩造所不爭執（見原審卷195頁），乃上訴
    人於86年11月21日向被上訴人請求給付該部分服務費30萬元
    遭拒後（見原審卷31至33頁），遲至93年 7月22日始起訴請
    求給付承攬報酬即服務費30萬元（見原審卷第 4頁），自已
    罹於時效，是被上訴人就此提出時效抗辯，拒絕給付該部分
    服務費30萬元，即屬可取，是上訴人本於契約關係，請求給
    付河濱公園管理所之服務費30萬元，自屬無據。又河濱公園
    管理所雖非屬系爭合約約定之範圍，惟被上訴人係本於兩造
    間另行成立之承攬契約，受領上訴人所提出河濱公園管理所
    之規劃設計，並非無法律上之原因而受利益，而上訴人對於
    被上訴人之承攬報酬請求權，則因時效完成而消滅，亦不得
    認為被上訴人受有相當於承攬報酬之不當得利，是上訴人本
    於民法第 179條之規定，請求被上訴人返還相當於該部分規
    劃設計服務費30萬元之不當得利，亦屬無據。
七、末查，兩造間系爭合約第5條第7項約定：「乙方（指上訴人
    ）之設計雖經甲方（指被上訴人）審定，乙方仍負有一切設
    計安全之責任，並負有修正因乙方錯誤所需之變更設計……
    」（見原審卷19頁）；又依該合約第3條乙項第6款約定：「
    凡為完成本工程所需之工作或能使本工程更臻完善之工作，
    均包含在本工程設計中，不另給價」（見原審卷17頁）。準
    此，上訴人所為之規劃設計，若有未臻完善或不安全之處，
    只要是在全部工程竣工並污水處理廠試車通過後及放流水排
    放許可申請完竣前（系爭合約第10條第1項第5款之約定參照
    ─見原審卷23頁），上訴人仍有依上開約定改善之義務。茲
    被上訴人於內湖污水處理廠完工（92年 5月29日）前之91年
    12月 2日，函請上訴人辦理改善標之設計作業，有被上訴人
    91年12月2日北市工衛設字第09163155300號函可稽（見原審
    卷 156頁），觀諸該等工程項目包括就行政大樓及廠區內所
    有欄杆增設防護網、就廠區西北側廠房空地增設圍牆、行政
    大樓防火門增設固定式把手、主變電站加裝空調以降低室內
    溫度、固體物處理房增設溢流管、受變電站增設抽水泵等52
    項（見原審卷184至187頁），均係針對原設計之不足或缺失
    ，所為增設或改善之工程，雖上訴人主張被上訴人函請辦理
    上開增設改善工程之規劃設計時，承包商業已完工云云，然
    該污水處理廠既尚未試車通過並開始運轉，上訴人依上開合
    約之約定，仍負有不另計價而修正原設計之義務。是上訴人
    就該增設及改善工程，請求另行給付設計服務費172萬1,788
    元，即非有據。又被上訴人係本於系爭合約之約定，受領上
    訴人所提出增設及改善工程之規劃設計，並非無法律上之原
    因而受利益，自不構成不當得利，是上訴人本於民法第 179
    條之規定，請求被上訴人返還相當於服務費172萬1,788元之
    不當得利，亦非有據。
八、從而，上訴人本於系爭合約第10條之約定，請求上訴人給付
    574萬元及自起訴狀繕本送達之翌日即93年7月30日起至清償
    日止，按年息5%計算之利息部分，自屬應予准許。至逾上開
    金額之請求，即屬不應准許。原審就上開應予准許部分，所
    為上訴人敗訴之判決，尚有未洽，上訴論旨指摘原判決此部
    分不當，求予廢棄改判，為有理由，爰由本院予以廢棄改判
    如主文第二項所示，又兩造就此部分分別陳明願供擔保以代
    釋明，聲請宣告假執行或免為假執行，核均與規定相符，爰
    分別酌定相當之擔保金額併予准許；就上開不應准許部分，
    所為上訴人敗訴之判決，所持理由雖與本院不同，但其結論
    並無二致，仍應維持，上訴論旨指摘原判決此部分不當，求
    予廢棄改判，應認為無理由，應予駁回。
九、至兩造其餘之攻擊或防禦方法及未經援用之證據，經本院斟
    酌後，認為均不足以影響本判決之結果，自無逐一詳予論駁
    之必要，併此敘明。
十、據上論結，本件上訴為一部有理由，一部應認為無理由，追
    加之訴為無理由，依民事訴訟法第450條、第449條第 2項、
    第79條、第463條、 第390條第2項、第392條第2項，判決如
    主文。
中　　華　　民　　國　　94　　年　　12　　月　　23　　日
                  民事第六庭  審判長法  官  林鄉誠
                                    法  官  彭昭芬
                                    法  官  梁玉芬
正本係照原本作成。
如不服本判決，應於收受送達後20日內向本院提出上訴書狀，其
未表明上訴理由者，應於提出上訴後20日內向本院補提理由書狀
（均須按他造當事人之人數附繕本）上訴時應提出委任律師或具
有律師資格之人之委任狀；委任有律師資格者，另應附具律師資
格證書及釋明委任人與受任人有民事訴訟法第466條之一第一項
但書或第二項（詳附註）所定關係之釋明文書影本。
中　　華　　民　　國　　94　　年　　12　　月　　26　　日
　　　　　　　　　　　　　          書記官  常淑慧
附註：
民事訴訟法第四百六十六條之一（第一項、第二項）：
對於第二審判決上訴，上訴人應委任律師為訴訟代理人。但上訴
人或其他法定代理人具有律師資格者，不在此限。
上訴人之配偶、三親等內之血親、二親等內之姻親，或上訴人為
法人、中央或地方機關時，其所屬專任人員具有律師資格並經法
院認為適當者，亦得為第三審訴訟代理人。
